【裁判字號】    89,交訴,89
【裁判日期】    890725
【裁判案由】    遺棄
【裁判全文】
臺灣臺中地方法院刑事判決                          八十九年度交訴字第八九號
    公  訴  人  臺灣台中地方法院檢察署檢察官
    被      告  丙○○
    選任辯護人  周平凡
右列被告因遺棄案件，經檢察官提起公訴 (八十九年度偵字第九三○九號)本院判決
如左：
    主  文
丙○○對於無自救力之人，依法令應扶助，而不為其生存所必要之扶助，處有期徒刑
柒月。
    事  實
一、丙○○於民國八十六年一月十七日下午三時五十分許，駕駛車牌號碼ＯＢ—六八
    四六號自用小客車，途經台中縣豐原市○○路七三七巷六八號前，本應注意飲酒
    後不得駕車，且汽車行駛時，駕駛人應注意車前狀況，並隨時採取必要之安全措
    施，以避免危險發生，而當時情況又非不能注意，丙○○竟疏未注意，於大量飲
    酒後猶貿然駕車行駛，復疏未注意車前狀況，欲行轉入巷口時，適王羅秋琴行走
    在前，丙○○閃煞不及，致其車頭猛烈撞擊王羅秋琴，王羅秋琴因而受有頭顱外
    傷性蜘蛛網膜下出血之傷害，迄今猶處於半昏迷、兩側肢體均偏癱，日常生活需
    完全依賴他人照料之狀態，已達重大難治之重傷害程度（傷害部分業經判處有期
    徙刑四月確定）。肇事時王羅秋琴已呈陷昏迷而為無自救力之人，丙○○於肇事
    後，對於受傷者王羅秋琴依修正前道路交通管理處罰條例第六十二條第二項規定
    ，原應即採取救護或其他必要措施，並向警察機關報告，不得逃逸。惟丙○○竟
    另行起意，對於無自救力之王羅秋琴不為其生存所必要之扶助，且加速逃逸，至
    三公里遠之台中縣豐原市○○路二○○號前，始被一路追捕之乙○○攔截，因而
    送警究辦。
二、案經被害人之子甲○○訴由台中縣警察局豐原分局報請台灣台中地方法院檢察署
    檢察官偵查起訴。
    理  由
一、右揭事實，業據被告丙○○於偵審中坦承不諱，核與代行告訴人甲○○指訴及目
    擊證人乙○○證述情節均互核相符，足徵被告自白與事實相符，且有照片三張、
    私立中山醫學院附設孫中山先生紀念醫院診斷證明書一紙足證；而被害人王羅秋
    琴於傷後意識仍處於半昏迷狀態，兩側肢體均有偏癱表現，日常生活需完全依賴
    他人照料，其傷害顯已達重大難治之重傷害程度，有台中市立復健醫院台復醫八
    六川柳字第八六○六○號函乙紙附卷足憑，足見肇事時王羅秋琴已呈陷昏迷而為
    無自救力之人，已甚灼然。
二、被告係參與道路交通之人，其對於因肇事致人受傷或死亡時，自應依修正前道路
    交通管理處罰條例第六十二條第二項規定，對於受傷者採取救護或其他必要之措
    施，並向警察機關報告，不得逃逸。乃被告竟明知王羅秋琴已遭其撞及，係屬無
    自救力之人，卻不為其生存所必要之扶助且加速逃逸，被告具有遺棄之故意迨可
    認定。雖被告選任辯護人辯稱：被害人肇事時尚有乙○○或其他路人可以扶助，
    被告不構成遺棄罪云云。惟查最高法院二十九年上字第三七七七號判例雖稱：刑
    法第二百九十四條第一項後段之遺棄罪，必以對於無自救力之人，不盡扶養或保
    護義務，而致其有不能生存之虞者，始克成立。若負有此項義務之人，不盡其義
    務，而事實上尚有他人為之養育或保護，對於該無自救力人之生命，並不發生危
    險者，即難成立該條之罪等語。惟前揭判例所謂「事實上尚有他人為之養育或保
    護」係指除被告外，尚有其他負有義務扶養或保護之人為之養育或保護，惟本件
    車禍之肇事者除被告外並無其他負有義務扶養或保護之人在場（路人及乙○○並
    非負有義務扶養或保護之人），故並無上開判例之適用，併此敘明。
三、核被告游廷源所為，係犯刑法第二百九十四條第一項之罪。爰審酌被告酒後駕車
    不慎肇事，撞傷被害人後復加速逃逸，棄無自救力之被害人於不顧，其所生危害
    非輕；於逃逸途中為證人乙○○追捕時，尚持刀拒捕，其惡性非淺；惟犯罪後已
    與被害人家屬達成和解等一切情狀，爰從輕量處如主文所示之刑。
據上論斷，應依刑事訴訟法第二百九十九條第一項前段，刑法第二百九十四條第一項
，判決如主文。
中      華      民      國    八十九    年      七      月    二十五    日
                                臺灣臺中地方法院交通法庭
                                    法  官  許  金  樹
右正本證明與原本無異。
如不服本判決，應於判決送達後十日內向本院提出上訴狀，上訴於臺灣高等法院臺中
分院( 須附繕本 )。
                                    書記官
中      華      民      國    八十九    年      七      月    二十八    日
附錄論罪科刑法條：
刑法第二百九十四條第一項：
對於無自救力之人，依法令或契約應扶助、養育或保護，而遺棄之，或不為其生存所
必要之扶助、養育或保護者，處六月以上五年以下有期徒刑。


司法院資訊處製作；財團法人民間司法改革基金會備份。
